臺灣臺中地方法院刑事判決
110年度易字第1556號
公  訴  人  臺灣臺中地方檢察署檢察官
被      告  戴亦辰



上列被告因侵占案件，經檢察官提起公訴（109年度偵字第24108
號），本院判決如下：
    主    文
戴亦辰犯侵占離本人所持有之物罪，處罰金新臺幣壹萬元，如易
服勞役，以新臺幣壹仟元折算壹日。
    犯罪事實
一、戴亦辰於民國109年6月25日上午9時56分許，在臺中市○○區○
    ○路0號旁人行道，見林奐昱所有之行李袋1只（內有衣物及
    毛巾共11件、保溫瓶1瓶、香水1瓶、太陽眼鏡1副、音響1台
    、充電線2條、皮帶1條）遺忘在該處石墩上，竟意圖為自己
    不法所有，基於侵占離本人所持有之物之犯意，徒手拿取上
    開行李袋離去而侵占入己。嗣林奐昱於同日上午10時許發現
    遺忘物品，返回尋找未果後報警處理，經警調閱監視器影像
    ，循線查悉上情，並扣得上開行李袋1只（內容物同上，均
    已發還）。
二、案經林奐昱訴由臺中市政府警察局第六分局報告臺灣臺中地
    方檢察署檢察官偵查起訴。
    理    由
壹、程序部分
    本判決所引用被告戴亦辰以外之人於審判外之陳述，檢察官
    及被告於本院審理時均同意作為證據，迄辯論終結前未聲明
    異議，本院審酌上開證據資料作成時之情況，尚無違法不當
    及證明力明顯過低之瑕疵，認以之作為證據應屬適當，依刑
    事訴訟法第159條之5第1項規定，均有證據能力。非供述證
    據部分，因無證據證明係公務員違背法定程序所取得，亦無
    顯有不可信之情況，檢察官及被告於本院審理時同意該等證
    據之證據能力，俱與本案有關，經本院於審理期日提示並告
    以要旨而為合法調查，應認均得作為證據。
貳、實體部分
一、認定犯罪事實所憑證據及理由
    訊據被告固坦承拾獲告訴人林奐昱之行李袋後攜帶返家之事
    實，惟矢口否認有何侵占離本人所持有之物之犯行，辯稱：
    伊當時急著返家，但詢問現場周遭人士都沒有發現失主，才
    會幫告訴人暫時保管，避免被他人拿走，待端午連假後再送
    警察機關失物招領，伊主觀上無犯意云云。經查：
　㈠被告於109年6月25日上午9時56分許，在臺中市○○區○○路0號
    旁人行道，拾獲告訴人所有之行李袋1只，並攜帶返家，嗣
    於同年月28日經警通知到案受詢時，交由員警扣案後發還與
    告訴人等情，業據被告所不爭執，核與告訴人於警詢時之指
    述相符（見偵字卷第25-26頁），並有臺中市政府警察局第
    六分局市政派出所扣押筆錄、扣押物品目錄表、贓物認領保
    管單、監視器影像擷圖照片、扣案物照片及監視器影像光碟
    在卷可稽（見偵字卷第27-33頁、第41-51頁），亦有告訴人
    所有之行李袋1只（含上開內容物）扣案可憑，此部分之事
    實，首堪認定。
　㈡被告將告訴人所有之行李袋攜離原處，主觀上有不法所有意
    圖及侵占離本人所持有之物之犯意：
　⒈告訴人於臺中市政府警察局第六分局市政派出所詢問時指稱
    ：伊於109年6月25日上午9時39分許把行李袋暫放路邊去全
    家超商買東西，返回後沒注意到移放行李人員忘記把伊之行
    李袋拿上車，伊於109年6月25日上午10時許返回原地已經找
    不到行李袋，便報警處理等語（見偵字卷第25-26頁），可
    知告訴人一發現行李袋遺失即返回原處尋找，尋找未果即至
    附近警察機關報案，與一般人發現遺落財物會及時返回尋找
    或就近報案之自然反應相吻合，而依被告之年齡、大學畢業
    之智識程度、從事人力派遣工作之個人狀況，其於偵查中供
    稱：伊翻告訴人之行李袋，看到比較高單價的是手機充電線
    與行動電源等語（見偵字卷第66頁）；於本院審理時供稱：
    客運小姐說可以聯絡第六分局，但伊急著回家。伊有遺失物
    品報案之類似經驗，警察說要去戶籍地報案，但伊翻找行李
    袋沒有發現告訴人之聯絡方式，才改成假期結束後交由警方
    去尋找失主等語（見本院卷第46-50頁），即有遺失物品報
    案經驗，亦知悉拾獲他人財物可送警察機關失物招領、本案
    地點之管轄警察機關及告訴人之行李袋內放有高單價財物等
    情，被告應可預見告訴人發現財物遺忘在原處會返回尋找之
    後續發展，就拾獲他人財物應交由警察機關處理遺失物協尋
    、管轄警察機關等事亦知之甚稔，竟未將告訴人之行李袋留
    置在原處，待告訴人自行返回尋找，或交由客運站工作人員
    或附近警察機關公告招領，反而逕將告訴人之行李袋帶離原
    處，足認被告並無將所拾得之行李袋歸還所有人之意，而有
    侵占告訴人之行李袋之主觀犯意。
　⒉被告於109年6月25日上午9時56分12秒出現在本案地點，於同
    日上午9時56分58秒即提著告訴人之行李袋步行離開原處，
    期間未見被告有詢問任何男子等情，有監視器影像擷圖照片
    附卷可參（見偵字卷第45-49頁），亦經臺灣臺中地方檢察
    署檢察事務官勘驗無訛，有該署勘查報告可佐（見偵字卷第
    87頁），顯見被告拾獲告訴人之行李袋後，並無任何詢問周
    遭人或客運站等尋找失主之舉動；復參被告住、居所均在臺
    中市，從其居所至本案地點之駕車時間未逾1小時、搭乘大
    眾交通運輸工具所需時間未逾2小時，此有Google地圖資料
    存卷可證（見本院卷第57-59頁），無論將告訴人之行李袋
    送至客運站公告招領，或送至其已知之本案地點之管轄警察
    機關，皆無困難或耗費心力可言，惟被告捨此不為，迄員警
    調閱監視器影像確認係其所為而查獲為止，長達2日餘，皆
    無任何試圖歸還行李袋之行為，益證被告有將告訴人之行李
    袋據為己有之不法意圖與侵占故意。
　⒊被告雖以其有詢問現場周遭人士，未尋獲失主才拿走代為保
    管等詞置辯，然其將告訴人之財物攜帶返家之行為有悖於常
    情，已如前述，且其所言與上開監視器影像勘驗結果之客觀
    證據顯然不符，無可採信。
　㈢綜上所述，本案事證業已明確，被告犯行堪以認定，應依法
    論科。
二、按刑法第337條所謂「離本人所持有之物」，係指物之離其
    持有，非出於本人之意思者而言（最高法院50年台上字第20
    31號判決意旨參照），本罪係即成犯，凡拾得他人之物者，
    為自己或第三人不法所有之意思與行為即為完成（最高法院
    84年台非字第248號判決意旨參照），縱使事後將侵占之物
    歸還，亦無解於罪名之成立。依告訴人於警詢時之指述，被
    告取得之行李袋係非出於己意，一時脫離其實力支配者，應
    屬「離本人所持有之物」。是核被告所為，係犯刑法第337
    條之侵占離本人所持有之物罪。
三、爰以行為人之責任為基礎，審酌被告前因數次竊盜犯罪，經
    刑之宣告與執行，此有臺灣高等法院被告前案紀錄表附卷可
    佐（見本院卷第15-19頁），猶欠缺尊重他人財產權之觀念
    ，發現告訴人所遺落之行李袋1只，其內尚裝有價值非低之
    電子產品，竟起貪念將之據為己有，犯後猶飾詞卸責，實屬
    可議，並念告訴人嗣後已取回所有財物，表示不願追究被告
    之行為（見本院卷第37-39頁），被告自陳大學畢業、從事
    人力派遣、經濟狀況小康、無需其扶養或照顧之人、健康狀
    況良好（見本院卷第52頁）等一切情狀，量處如主文所示之
    刑，併諭知易服勞役之折算標準。
四、按犯罪所得，屬於犯罪行為人者，沒收之；於全部或一部不
    能沒收或不宜執行沒收時，追徵其價額；已實際合法發還被
    害人者，不予宣告沒收或追徵，刑法第38條之1第1項前段、
    第3項、第5項分別定有明文。本案被告侵占之行李袋1只及
    其內容物，核屬被告本案侵占離本人所持有之物犯行之所得
    ，嗣已發還與告訴人等情，有贓物認領保管單可參（見偵字
    卷第33頁），是依刑法第38條之1第5項規定，不予宣告沒收
    。
據上論斷，應依刑事訴訟法第299條第1項前段，刑法第337條、
第42條第3項，刑法施行法第1條之1第1項，判決如主文。
本案經檢察官黃怡華偵查起訴，檢察官林明誼到庭執行職務。
中　　華　　民　　國　　110 　年　　11　　月　　30　　日
                  刑事第十五庭  法  官  鄭咏欣 
以上正本證明與原本無異。
如不服本判決應於收受送達後20日內向本院提出上訴書狀，並應
敘述具體理由；其未敘述上訴之理由者，應於上訴期間屆滿後20
日內向本院補提理由書（均須按他造當事人之人數附繕本）「切
勿逕送上級法院」。
告訴人或被害人如不服判決，應備理由具狀向檢察官請求上訴，
上訴期間之計算，以檢察官收受判決正本之日起算。
                               書記官 施佑諭     
中　　華　　民　　國　　110 　年　　11　　月　　30　　日
附錄本案論罪科刑法條：
中華民國刑法第337條
意圖為自己或第三人不法之所有，而侵占遺失物、漂流物或其他
離本人所持有之物者，處一萬五千元以下罰金。